臺灣臺中地方法院刑事判決
                                     109年度訴字第2922號
                                     110年度訴字第1484號
                                     110年度訴字第1916號
                                     110年度訴字第1917號
公  訴  人  臺灣臺中地方檢察署檢察官
被      告  胡高誌


選任辯護人  張淑琪律師
上列被告因違反毒品危害防制條例案件，經檢察官提起公訴（10
9年度偵字第22293號、109年度偵字第29006號）及追加起訴（11
0年度偵字第14848號、110年度偵字第26705號、110年度偵字第2
9661號），本院判決如下：
    主    文
甲○○犯如附表一、二所示之罪，各處如附表一、二所示之刑及沒
收。附表一部分所處之刑，應執行有期徒刑柒年。
    犯罪事實
一、甲○○明知甲基安非他命為毒品危害防制條例第2條第2項第2
    款所規定之第二級毒品，且屬衛生福利部明令公告之禁藥，
    不得非法持有、販賣及轉讓，竟分別基於販賣第二級毒品以
    營利之犯意，以交友軟體GRINDER或通訊軟體LINE為聯絡方
    式，與附表一所示之張兆銓、游翔仲、楊祖浩、劉育倫、趙
    柏舜等人聯繫毒品交易事宜，並分別於附表一所示之時間、
    地點，將如附表一所示之第二級毒品甲基安非他命，販賣予
    附表一所示之張兆銓、游翔仲、楊祖浩、劉育倫、趙柏舜等
    人（各次交易金額及數量、交易方式，均詳如附表一所載）
    ；另基於轉讓禁藥之犯意，於附表二所示之時間、地點，以
    附表二所示之方式，無償提供數量不詳之禁藥甲基安非他命
    予附表二所示之游翔仲。
二、嗣員警據報得知甲○○有販賣毒品情事，另張兆銓於109年6月
    3日18時5分許，在臺中市○區○○街00號前，因持有及施用毒
    品案件為警查獲，經張兆銓供出毒品上手為甲○○，員警於10
    9年7月20日14時45分許，持本院核發之109年度聲搜字第105
    8號搜索票，至甲○○位在臺中市○區○○街00巷00○0號之住處執
    行搜索，扣得附表三所示之物；及於109年9月22日15時許，
    持本院核發之109年度聲搜字第1427號搜索票，至甲○○上址
    住處執行搜索，扣得附表四所示之物，而循線查獲附表一編
    號1至2、附表二所示犯行；楊祖浩於110年3月17日14時25分
    許，在臺中市○○區○○路0段000巷00號前，因持有及施用毒品
    案件為警查獲，並扣得楊祖浩於附表一編號4所示時間、地
    點，向甲○○購買之第二級毒品甲基安非他命1包（扣除楊祖
    浩自行施用之數量後，剩餘毛重0.55公克），經楊祖浩供出
    毒品上手為甲○○，員警循線前往臺中市○區○○路000號調閱監
    視錄影器畫面，發現甲○○另有與劉育倫交易毒品之情事，因
    而查獲附表一編號3至5所示犯行；另趙柏舜於110年6月15日
    1時50分許，在臺中市○○區○○路0段0000號之東愛汽車旅館，
    因涉嫌販賣毒品案件為警查獲（趙柏舜所涉違反毒品危害防
    制條例案件，前經臺灣臺中地方檢察署檢察官以110年度偵
    字第19844號案件提起公訴），經趙柏舜供出毒品上手為甲○
    ○，而循線查獲附表一編號6、7所示犯行。　
三、案經臺中市政府警察局第二分局報告臺灣臺中地方檢察署檢
    察官偵查起訴；臺中市政府警察局第六分局、豐原分局報告
    臺灣臺中地方檢察署檢察官追加起訴。
    理    由
壹、證據能力部分：
一、按被告以外之人於審判外之言詞或書面陳述，除法律有規定
    者外，不得作為證據；而被告以外之人於審判外之陳述，雖
    不符同法第159條之1至第159條之4之規定，而經當事人於審
    判程序同意作為證據，法院審酌該言詞陳述或書面陳述作成
    時之情況，認為適當者，亦得為證據，刑事訴訟法第159條
    第1項、第159條之5第1項分別定有明文，而刑事訴訟法第15
    9條之5所規定之傳聞法則例外，乃基於當事人進行主義中之
    處分主義，藉由當事人同意此一處分訴訟行為與法院介入審
    查其適當性要件，將原不得作為證據之傳聞證據，賦予其證
    據能力（最高法院105年度台上字第2134、1809號判決意旨
    參照）。本案以下採為判決基礎之證據，其性質屬被告甲○○
    以外之人於審判外之陳述而屬傳聞證據者，檢察官、被告及
    其辯護人於本院審理期間，均未就被告以外之人於審判外之
    言詞或書面陳述，有何於刑事訴訟法第159條第1項不得為證
    據之情形，於本院言詞辯論終結前聲明異議；被告及其辯護
    人復於本院準備程序時均表示同意具有證據能力（見本院10
    9訴2922卷第91頁、110訴1484卷第68頁、110訴1916卷第55
    頁、110訴1917卷第54頁），且經本院於審理程序當庭提示
    而為合法之調查，審酌上開傳聞證據作成時之情況，核無違
    法取證及證明力明顯過低之瑕疵，為證明犯罪事實所必要，
    亦認為以之作為證據為適當，依同法第159條之5第1項之規
    定，均具有證據能力而得作為證據使用。
二、下列所引用之其餘非供述證據，均與本案事實具有自然關聯
    性，且查無事證足認有違背法定程式或經偽造、變造所取得
    等證據排除之情事，復均經依刑事訴訟法第164條、第165條
    踐行調查程序，檢察官、被告及其辯護人對此部分之證據能
    力亦均不爭執，堪認均有證據能力。
貳、認定犯罪事實所憑之證據及理由： 
一、上開犯罪事實，業據被告於警詢及偵訊時、本院準備程序及
    審理時均坦承不諱（見109偵22293卷第19至25頁、第27至37
    頁、第153至156頁、109偵29006卷第21至23頁、第29至35頁
    、第201至203頁、110他2268卷第137至145頁、第301至303
    頁、110偵26705卷第25至33頁、第131頁、110偵29661卷第3
    9、129頁、109訴2922卷第90頁、第188至195頁、110訴1484
    卷第66至67頁、110訴1916卷第54至55頁、110訴1917卷第52
    至53頁），核與證人張兆銓於警詢及偵訊時之證述（見109
    偵22293卷第111至117頁、第145至147頁）；證人游翔仲於
    警詢及偵訊時之證述（見109偵29006卷第115至121頁、第12
    3至133頁、第193至196頁）；證人楊祖浩於警詢時之證述（
    見110他2268卷第49至55頁、第63至69頁）、證人劉育倫於
    警詢及偵訊時之證述（見110偵26705卷第37至46頁、第55至
    57頁、第129至130頁）、證人趙柏舜於警詢及偵訊時之證述
    （見110他6457卷第15至21頁、第23至27頁、110偵29661卷
    第119至121頁）均大致相符，並有【附表一編號1部分】員
    警職務報告書、臺中市政府警察局第二分局搜索扣押筆錄、
    扣押物品目錄表（受執行人：張兆銓）、證人張兆銓扣案物
    品照片（見109他5266卷第5至17頁、第73至83頁、第85至87
    頁）、本院109年度聲搜字第1058號搜索票、臺中市政府警
    察局第二分局搜索扣押筆錄、扣押物品目錄表、搜索現場及
    扣押物品照片（受執行人：甲○○）、被告之交友軟體GRINDE
    R帳戶資料及與證人張兆銓之對話紀錄、衛生福利部草屯療
    養院109年8月7日草療鑑字第1090700613號鑑驗書（見109偵
    22293卷第47至57頁、第71至81頁、第71至79頁、第131至13
    9頁、第167至168頁、第177頁、第179頁）、【附表一編號2
    部分】被告與證人游翔仲之交友軟體GRINDER、通訊軟體LIN
    E對話紀錄、監視錄影畫面擷取照片、本院109年度聲搜字第
    1427號搜索票、臺中市政府警察局第二分局搜索扣押筆錄、
    扣押物品目錄表（受執行人：甲○○）、搜索現場及扣押物品
    照片、衛生福利部草屯療養院109年10月15日草療鑑字第109
    0900563號鑑驗書（見109偵29906卷第37至49頁、第57至67
    頁、第71至79頁、第121頁、第223頁、第225至226頁）、【
    附表一編號3、4部分】員警偵查報告書、被告與證人楊祖浩
    之LINE對話紀錄、被告於110年3月12日至3月13日入住Bliss
     Home旅店之訂房資料及旅客聯繫資料、臺中市○區○○路000
    號前（即五權路352巷內）之監視錄影畫面擷取照片、Bliss
     Home旅店之監視錄影畫面擷取照片及現場照片、臺中市政
    府警察局第六分局搜索扣押筆錄、扣押物品目錄表（受執行
    人：楊祖浩）、證人楊祖浩扣案物品照片、臺中市○○○○○○○○
    ○○○○○○○○○○○○○○○○○○○○○○○○○○○○○○路○○○○○○○號查詢機車車
    籍資料、臺中市北區五權路352巷Google地圖及街景照片（
    見110他2268卷第5至29頁、第31至37頁、第61頁、第169頁
    、第171頁、第179頁、第183至187頁、110偵14848卷第29至
    39頁、第47至57頁、第101至至107頁、第113至115頁、第25
    7頁、本院110訴1484卷第57至62頁）、【附表一編號5部分
    】員警職務報告書、監視錄影畫面擷取照片、證人劉育倫房
    屋租賃契約書翻拍照片、車牌號碼000-0000號普通重型機車
    車輛詳細資料報表（登記車主：林玉春）（見110他2268卷
    第5至29頁、110偵26705卷第21至23頁、第59至65頁、第71
    頁、第95頁）、【附表一編號6、7部分】監視錄影畫面擷取
    照片（見110偵29661卷第71至81頁、110他6457卷第43至48
    頁）、車牌號碼000-0000號普通重型機車照片、公路監理電
    子閘門車號查詢機車車籍資料、全家便利商店臺中鑫華門市
    及家樂福臺中進化店之網路查詢資料（見110偵29661卷第87
    、145、147、149頁）等件在卷可稽。此外，並有附表三編
    號5、7、8、附表四編號2、6、8所示之物，扣案為證。
二、公訴意旨雖認被告已就附表一編號4所示販賣第二級毒品犯
    行向證人楊祖浩收取價金新臺幣（下同）3000元等情。查證
    人楊祖浩固於警詢中證稱：我跟被告於110年3月16日2時5分
    許，在臺中市北區五權路352巷交易時，他將甲基安非他命
    放到我外套左邊口袋後，從我外套左邊口袋拿走3000元等語
    （見110偵14848卷第63頁)，惟被告於警詢、本院準備程序
    時，均否認證人楊祖浩業已交付前開毒品價款3000元（見11
    0偵14848卷第21頁、110訴1484第67頁），衡諸販賣毒品罪
    之既遂標準，以毒品已否交付為斷，苟毒品已交付，縱買賣
    價金尚未給付，仍應論以販賣既遂罪，是被告否認收受證人
    楊祖浩此部分毒品價金，並不影響其販賣第二級毒品甲基安
    非他命予證人楊祖浩之既遂犯行成立，被告當無執意飾詞否
    認之必要。再參酌附表一編號2所示，被告販賣甲基安非他
    命予證人游翔仲時，確有同意證人游翔仲暫時賒欠購毒價金
    之情，是被告同意證人楊祖浩賒欠購毒價款，惟證人楊祖浩
    於110年3月17日為警查獲，並供出被告為毒品上手後，未再
    與被告聯繫交付毒品價金之事，確有相當之可能性。另證人
    楊祖浩於偵查中經檢察官傳喚並未到庭，觀諸本案全卷證據
    資料，復無其他積極證據足資證明被告已向證人楊祖浩收取
    附表一編號4部分之甲基安非他命價款，基於罪疑有利被告
    之原則，尚未能僅憑證人楊祖浩前開警詢時之證述，而遽認
    被告確已向證人楊祖浩收取附表一編號4部分之販賣毒品價
    金。
三、另公訴意旨雖認被告於附表一編號6所示時間、地點，販賣
    第二級毒品予證人趙柏舜時，係騎乘其母親林玉春名下之車
    牌號碼000-0000號普通重型機車前往交易地點，然依被告於
    本院審理時供稱，其當日係步行前往案發地點（見本院109
    訴2922卷第194頁），且有被告於110年6月14日自家樂福超
    市臺中進化店對面之進化路370巷步行而來，並穿越進化路
    前往上開超市之監視錄影畫面擷取照片在卷可考（見110偵2
    9661卷第73至75頁），是被告於附表一編號6所示時間，係
    步行前往附表一編號6所示之家樂福超市臺中進化店等情，
    足堪認定。公訴意旨此部分事實認定容有違誤，應予更正。
四、又按販賣毒品，係指行為人基於營利之目的，而販入或賣出
    毒品而言。販賣毒品者，其主觀上須有營利之意圖，且客觀
    上有販賣之行為，即足構成，至於實際上是否已經獲利，則
    非所問。即於有償讓與他人之初，係基於營利之意思，並著
    手實施，而因故無法高於購入之原價出售，最後不得不以原
    價或低於原價讓與他人時，仍屬販賣行為。必也始終無營利
    之意思，縱以原價或低於原價有償讓與他人，方難謂為販賣
    行為，而僅得以轉讓罪論處（最高法院93年度台上字第1651
    號判決要旨參照）。又販賣毒品係違法行為，非可公然為之
    ，且有其獨特之販售通路及管道，復無公定價格，容易增減
    分裝份量，而每次買賣之價量，可能隨時依雙方關係深淺、
    資力、需求量及對行情之認知、毒品純度、來源是否充裕、
    查緝鬆嚴、購買者被查獲時供述購買對象之可能風險評估等
    ，而異其標準，非可一概而論。而近年來政府為杜絕毒品之
    氾濫，對於查緝施用及販賣毒品之工作，無不嚴加執行，販
    賣毒品又係重罪，依一般經驗法則，販賣毒品者鋌而走險，
    苟非意在營利，所為何來？販賣者從各種「價差」或「量差
    」或係「純度」謀取利潤方式，或有差異，然其所圖利益之
    非法販賣行為目的，則屬相同，並無二致；衡諸毒品取得不
    易，量微價高，依一般社會通念以觀，凡為販賣之不法勾當
    者，倘非以牟利為其主要誘因及目的，應無甘冒被查緝法辦
    重刑之危險，平白無端義務為該買賣之工作，是其販入之價
    格必較售出之價格低廉，而有從中賺取買賣差價牟利之意圖
    及事實，應屬符合論理法則且不違背社會通常經驗之合理判
    斷。經查，本案被告為上開毒品交易行為，均有約定向購毒
    者即證人張兆銓等人收取價金，而屬有償行為。再被告與證
    人張兆銓等人間，均無特殊情誼或親屬關係，應無甘冒被查
    緝重罰之風險，而為毫無任何利潤可言之毒品交易行為。佐
    以被告於本院審理時供稱：本件我販賣毒品之利益就是毒品
    之量差，因為我自己有在施用等語（見本院109訴2922卷第1
    94頁），及其於本院準備程序時供稱：我販賣給楊祖浩的甲
    基安非他命，是2月底、3月初的時候，向綽號「Louis」之
    林昱儒購買，購買之數量和價錢，跟我於110年3月20日向林
    昱儒以2萬元購買第二級毒品甲基安非他命18公克差不多；
    我賣給劉育倫的甲基安非他命，毒品來源也是林昱儒等語（
    見本院110訴1484卷第67頁、110訴1917卷第53頁），並有另
    案被告林昱儒之臺灣臺中地方檢察署檢察官110年度偵字第2
    6131號追加起訴書在卷可稽（見本院110訴1484卷47至45頁
    ），是被告向另案被告林昱儒購入甲基安非他命之價格，換
    算每公克大約為1111元（計算式：2萬元÷18公克＝1111元，
    元以下四捨五入），均高出被告販賣甲基安非他命予證人楊
    祖浩、劉育倫等人之每公克售價，顯見被告確有從中賺取價
    差或量差而牟利之事實，被告所為各次販賣毒品犯行，主觀
    上均有營利之意圖，堪予認定。被告前揭自白應與事實相符
    ，均堪採信。
五、綜上所述，本案事證明確，被告販賣第二級毒品及轉讓禁藥
    甲基安非他命等犯行，堪予認定，均應依法論科。
叁、論罪科刑部分：
一、按行為後法律有變更者，適用行為時之法律。但行為後之法
    律有利於行為人者，適用最有利於行為人之法律，刑法第2
    條第1項定有明文。查被告為附表一編號1部分行為後，毒品
    危害防制條例第4條第2項、同法第17條第2項規定，均於109
    年1月15日修正公布，並於109年7月15日生效。修正前該條
    例第4條第2項規定：「製造、運輸、販賣第二級毒品者，處
    無期徒刑或7年以上有期徒刑，得併科新臺幣1千萬元以下罰
    金。」，修正後則規定：「製造、運輸、販賣第二級毒品者
    ，處無期徒刑或10年以上有期徒刑，得併科新臺幣1千5百萬
    元以下罰金」，修正後之規定法定刑已有提高，顯未較有利
    於被告；另修正前該條例第17條第2項規定：「犯第4條至第
    8條之罪於偵查及審判中均自白者，減輕其刑」；修正後則
    規定：「犯第四條至第八條之罪於偵查及『歷次』審判中均自
    白者，減輕其刑」，依此次修正說明，修正後僅限於被告於
    歷次事實審審級（包括更審、再審或非常上訴後之更為審判
    程序），且於各該審級中，於法官宣示最後辯論終結時，均
    自白陳述始有減輕其刑規定之適用，顯然修正後之規定並未
    較有利於被告。依刑法第2條第1項前段規定，就被告所為附
    表一編號1部分所示犯行，應整體適用被告行為時，即修正
    前毒品危害防制條例第4條第2項、第17條第2項之規定。
二、次按甲基安非他命為毒品危害防制條例第2條第2項第2款所
    規定之第二級毒品，非經許可不得販賣、持有，亦為經中央
    衛生主管機關明令公告禁止製造、調劑、輸入、輸出、販賣
    或陳列之毒害藥品，而屬藥事法第22條第1項第1款所稱之「
    禁藥」。故行為人明知為禁藥甲基安非他命而轉讓與他人者
    ，其轉讓行為同時該當於毒品危害防制條例第8條第2項之轉
    讓第二級毒品罪及藥事法第83條第1項之轉讓禁藥罪，屬法
    條競合，應依重法優於輕法、後法優於前法等法理，擇一處
    斷。而藥事法第83條第1項轉讓禁藥罪之法定本刑為7年以下
    有期徒刑，得併科5000萬元以下罰金，較毒品危害防制條例
    第8條第2項轉讓第二級毒品罪之法定本刑為6月以上5年以下
    有期徒刑，得併科70萬元以下罰金為重，是轉讓甲基安非他
    命之第二級毒品，除轉讓達一定數量（依「轉讓毒品加重其
    刑之數量標準」規定，轉讓第二級毒品達淨重10公克以上）
    ，或成年人對未成年人為轉讓行為，或對孕婦為轉讓行為，
    依毒品危害防制條例第8條第6項、第9條各有加重其刑至2分
    之1等特別規定加重處罰者外，應依藥事法第83條第1項規定
    處斷（最高法院103年度台上字第1071號判決意旨參照）。
    查被告轉讓重量不詳之甲基安非他命予附表二所示之證人游
    翔仲，尚無證據可認已達淨重10公克以上；又被告與證人游
    翔仲均係成年人，是被告轉讓甲基安非他命予證人游翔仲之
    行為，並不符合毒品危害防制條例第8條第6項、第9條加重
    其刑之規定，自應優先適用藥事法之規定論處。
三、核被告就附表一編號1部分所為，係犯修正前毒品危害防制
    條例第4條第2項之販賣第二級毒品罪；就附表一編號2至7部
    分所為，均係犯毒品危害防制條例第4條第2項之販賣第二級
    毒品罪；就附表二部分所為，係犯藥事法第83條第1項之轉
    讓禁藥罪。被告販賣前持有第二級毒品甲基安非他命之低度
    行為，應各為其販賣之高度行為所吸收，均不另論罪；又被
    告轉讓甲基安非他命前之持有行為，因藥事法無處罰持有禁
    藥之明文，且為實質上一罪之階段行為，高度之轉讓行為既
    已依藥事法加以處罰，依法律適用完整性之法理，其低度之
    持有第二級毒品甲基安非他命行為，自不能再行割裂適用毒
    品危害防制條例加以處罰（最高法院82年度台上字第4076號
    判決意旨參照）。
四、被告所犯如附表一編號1至7所示7次販賣第二級毒品及附表
    二所示1次轉讓禁藥犯行，犯意各別、行為互殊，應予分論
    併罰。　
五、刑之減輕部分：
  ㈠被告就附表一編號1所示販賣第二級毒品犯行，於偵查中及本
    院審理時均坦承不諱，應依修正前毒品危害防制條例第17條
    第2項之規定減輕其刑；就附表一編號2至7所示販賣第二級
    毒品犯行，於偵查中及本院審理時均坦承不諱，均應依毒品
    危害防制條例第17條第2項之規定，減輕其刑。
　㈡按毒品危害防制條例第17條第2項規定犯該條例第4條至第8條
    之罪於偵查及歷次審判中均自白者，減輕其刑。其立法理由
    揭明：「在於使犯第4條至第8條之毒品案件之刑事訴訟程序
    儘早確定，並鼓勵被告自白認罪，開啟其自新之路。」，旨
    在針對是類案件性質，其案情比較隱密而複雜，證據蒐集、
    調查及犯罪事實認定相對困難，藉此優惠，鼓勵行為人及時
    悔悟，同時使偵、審程序較易順利進行，亦容易折服而告確
    定，兼收節省訴訟勞費之效。其立法目的與自首雷同，係將
    單純科刑事由作為處斷刑上減輕規定，其正當性求諸於被告
    於偵、審程序中自白之事實，與罪責成立之關聯性已遠，不
    因該毒品同屬禁藥而有所不同。且於法規競合之例，行為該
    當各罪之構成要件時，依一般法理擇一論處，有關不法要件
    自須整體適用，不能各取數法條中之一部分構成而為處罰，
    此乃當然之理。但有關刑之減輕、沒收等特別規定，基於責
    任個別原則，自非不能割裂適用，不能再持所謂「基於法律
    整體適用不得割裂原則」，即認無系爭規定減輕其刑之餘地
    。本案被告就所犯如附表二所示轉讓甲基安非他命之事實，
    於警詢、偵查及本院審理時均自白犯行，而甲基安非他命除
    為藥事法第22條第1項第1款規範之禁藥外，同屬毒品危害防
    制條例第2條第2項第2款規定之第二級毒品，是被告所為如
    附表二所示之犯行，亦屬毒品危害防制條例第8條第2項轉讓
    第二級毒品所規範之事實，揆諸上開說明，仍有毒品危害防
    制條例第17條第2項規定之適用，爰依法減輕其刑。
　㈢次按犯毒品危害防制條例第4條至第8條、第10條或第11條之
    罪，供出毒品來源，因而查獲其他正犯或共犯者，減輕或免
    除其刑，同條例第17條第1項定有明文，旨在鼓勵毒品下游
    者具體供出其供應人，俾進一步擴大查緝績效，揪出其他正
    犯或共犯，以確實防制毒品泛濫或更為擴散。所稱「供出毒
    品來源」，依其文義及立法目的解釋，係指行為人供出原持
    有供己犯同條項所列各罪而與其所犯罪有關的「本案」毒品
    來源；所言「查獲」，除指查獲該其他正犯或共犯外，並兼
    及被告所指其毒品來源其事。（最高法院106年度台上字第1
    878號、107年度台上字第2833號判決意旨參照）。且被告供
    出之毒品來源與調查或偵查之公務員對之發動偵查（或調查
    ）並進而查獲其他正犯或共犯間，須具有時間上之先後順序
    及相當之因果關係。故所謂「供出毒品來源，因而查獲」，
    必以被告所稱供應其自己毒品之人與嗣後查獲之其他正犯或
    共犯間，前後具有銜接之關聯性，始稱充足。倘被告所犯同
    條項所列之罪之犯罪時間，在時序上較早於該正犯或共犯供
    應毒品之時間，即令該正犯或共犯確因被告之供出而被查獲
    ；或其時序雖較晚於該正犯或共犯供應毒品之時間，惟其被
    查獲之案情與被告自己所犯同條項所列之罪之毒品來源無關
    ，均仍不符上開應獲減輕或免除其刑之規定（最高法院110
    年度台上字第2229號判決意旨參照）。經查：
　⒈被告雖於警詢及偵查中供稱其販賣予證人張兆銓之毒品來源
    為telegram暱稱「好不好」之男子，及販賣予證人游翔仲之
    毒品來源為telegram暱稱「傑」之男子（見109偵22293卷第
    33頁、第156頁、109偵29006卷第31至33頁、第203頁），然
    被告並未提供「好不好」及「傑」之年籍資料，另員警調閱
    telegram暱稱「好不好」之登記註冊電話為0000000000號，
    該門號申登人為張哲豪，被告雖指認張哲豪即為綽號「好不
    好」之男子，然張哲豪未依通知到場接受調查，且本案僅有
    被告單一指認，並無新事證佐證被告供述張哲豪違反毒品危
    害防制條例之情事，故未因被告供述而查獲毒品上手等情，
    此有臺灣臺中地方檢察署110年4月29日中檢增陽109偵22293
    字第1109044370號函及所附員警職務報告書、臺中市政府警
    察局第二分局110年7月21日中市警二分偵字第1100029580號
    函及所附員警職務報告書、拘票申請書、臺中市政府警察局
    第二分局送達證書等在卷可參（見本院109訴2922卷第117、
    121頁、第129至138頁）。是本案未有因被告之供述而查獲
    附表一編號1至2、附表二所示犯行其他正犯或共犯之情事，
    自無毒品危害防制條例第17條第1項減刑規定之適用。
　⒉被告於警詢時供稱其販賣予證人楊祖浩、劉育倫之毒品來源
    為綽號「Louis」之林昱儒乙節（見110偵26705卷第29至33
    頁），固經檢調機關進行偵（調）查後，就另案被告林昱儒
    於110年3月20日某時許，在臺中市○區○○路000號（Bliss Ho
    me旅館），以2萬元之價格，販賣第二級毒品甲基安非他命
    約18公克予被告等情提起公訴，此有臺灣臺中地方檢察署檢
    察官110年度偵字第26131號追加起訴書在卷可稽（見本院11
    0訴1484卷第47至45頁），惟自上開起訴書所載事實觀之，
    另案被告林昱儒遭查獲販賣第二級毒品之時間係「110年3月
    20日」，時序上顯然晚於附表一編號3至5所示販賣第二級毒
    品予證人楊祖浩及劉育倫之時間，揆諸前揭說明，尚不符合
    毒品危害防制條例第17條第1項所稱「供出毒品來源，因而
    查獲」之情形，自無從依該規定減輕或免除其刑。
　⒊被告於警詢時明確供稱其販賣予證人趙柏舜之毒品來源另有
    其人，並非指認犯罪嫌疑人紀錄表編號4之林昱儒（見110偵
    29661卷第41頁），於本院準備程序時則改稱毒品來源為林
    昱儒等情（見本院110訴1916卷第55頁），其前後供述不一
    ，真實性已然有疑，且被告係於110年6月14日販賣甲基安非
    他命予證人趙柏舜，距離另案被告林昱儒於110年3月20日販
    賣甲基安非他命予被告，時間相隔近3個月，尚難認定被告
    販賣予證人趙柏舜之毒品來源亦為另案被告林昱儒。另依被
    告於警詢時供稱，其無法提供毒品交易上手之年籍資料及聯
    絡方式（見110偵29661卷第41頁），從而，被告於該段期間
    販賣予證人趙柏舜之毒品來源是否即為另案被告林昱儒，實
    查無其他事證加以佐證。是以，本案附表一編號6、7部分犯
    行，難認有因被告供出毒品來源，而查獲其他正犯或共犯情
    事，自無毒品危害防制條例第17條第1項規定之適用。
  ㈣再按，刑法第59條規定犯罪之情狀可憫恕者，得酌量減輕其
    刑，其所謂「犯罪之情狀」，與同法第57條規定科刑時應審
    酌之一切情狀，並非有截然不同之領域，於裁判上酌減其刑
    時，應就犯罪一切情狀（包括第57條所列舉之10款事項），
    予以全盤考量，審酌其犯罪有無可憫恕之事由（即有無特殊
    之原因與環境，在客觀上足以引起一般同情，以及宣告法定
    低度刑，是否猶嫌過重等等），以為判斷。而毒品危害防制
    條例第4條針對販賣各級毒品所設刑度，乃是依照各級毒品
    本身具有不同程度之危害性、成癮性，為禁絕毒品擴散、使
    國民遠離毒害，而對於行為人從事販賣各級毒品科予高低不
    等之刑度。從而，自無從僅憑行為多寡、犯罪所得甚低、迫
    於經濟壓力等，即謂其犯罪情節足堪同情，以免過度破壞規
    範威信，架空法定刑度而違反立法本旨。本院考量第二級毒
    品對社會秩序及國民健康危害甚鉅，被告為智識健全之成年
    人，對政府嚴格查緝販賣毒品之行為，自無不知之理，竟仍
    為本案犯行，所為嚴重影響社會治安；且修正前毒品危害防
    制條例第4條第2項販賣第二級毒品罪之法定本刑為「無期徒
    刑或7年以上有期徒刑」，嗣於109年1月15日修正公布，並
    自同年7月15日生效施行，修正後係規定：「製造、運輸、
    販賣第二級毒品者，處無期徒刑或10年以上有期徒刑，得併
    科新臺幣1千5百萬元以下罰金。」，考其立法意旨略以：「
    另依近年來查獲案件之數據顯示，製造、運輸、販賣第二級
    毒品之行為有明顯增加趨勢，致施用第二級毒品之人口隨之
    增加，為加強遏阻此類行為，爰修正第二項規定，將製造、
    運輸、販賣第二級毒品之最低法定刑提高為十年有期徒刑。
    」等語；足見立法者為遏止毒品氾濫，有意提高販賣第二級
    毒品罪之法定本刑，倘本院遽以適用刑法第59條，無異於架
    空本次修正之立法原意。從而，本院認被告所犯販賣第二級
    毒品犯行，依一般國民社會感情，對照其可判處之刑度，難
    認有情輕法重而有顯可憫恕之處，尚無從依刑法第59條規定
    ，酌減其刑。辯護人以修正後毒品危害防制條例第4條第2項
    規定，提高法定刑為10年以上有期徒刑，甚為嚴峻，及被告
    坦承犯行，證人張兆銓等人原本即有施用毒品之習惡習，與
    被告僅屬吸毒友儕間互通有無，偶一為之之有償調撥，並已
    積極配合供出毒品來源，犯後態度甚佳，犯罪情節並非重大
    惡極等情，請求再依刑法第59條規定酌減其刑（見109訴292
    2卷第95至97頁），尚非可採。
六、爰以行為人之責任為基礎，審酌被告明知毒品對人體身心健
    康戕害甚大，足使施用者產生具有高危險之生理成癮性及心
    理依賴性，危害社會治安，仍無視國家對於杜絕毒品犯罪之
    禁令，並於109年7月20日、同年9月22日兩度為警查獲後，
    繼續從事販賣毒品犯行，所為實屬不該；復考量被告販賣對
    象及人次、各次販賣或轉讓毒品數量多寡等情節之犯罪危害
    程度；兼衡被告坦認犯行，其雖不符合毒品危害防制條例第
    17條第1項之要件，然其提供情資配合警方查緝毒品，犯後
    態度良好；暨其自陳具大學畢業學歷之教育程度，目前從事
    外燴桌椅帆布出租業，年收入約40萬元，父親於110年1月間
    往生，祖母罹患直腸潰瘍及腦梗塞等疾病，由母親專職照顧
    ，被告為家中主要經濟來源，經濟狀況勉持之家庭生活狀況
    （見本院109訴2922卷第97至98頁、第195頁）等一切情狀，
    分別量處如附表一、二所示之刑，並就附表一部分所處之刑
    ，定其應執行之刑如主文所示，以資懲儆。　　
肆、沒收部分：　
一、按毒品危害防制條例第19條第1項規定「犯第4條至第9條、
    第12條、第13條或第14條第1項、第2項之罪者，其供犯罪所
    用之物，不問屬於犯罪行為人與否，均沒收之。」，為刑法
    第38條第2項後段所稱之特別規定。其立法採用與違禁物沒
    收相同之規範標準，並藉由剝奪其物，以預防並遏止相關犯
    罪之發生。查被告以其所有如附表三編號8所示之iPhone行
    動電話，與證人張兆銓聯繫附表一編號1所示販賣第二級毒
    品事宜，及以其所有如附表四編號6所示之iPhone行動電話
    ，與證人游翔仲聯繫附表一編號2、附表二所示販賣第二級
    毒品或轉讓毒品事宜乙情，業經被告於本院審理時供述明確
    （見本院109訴2922卷第185至186頁），並有被告與證人張
    兆銓、游翔仲前揭GRINDER、LINE對話紀錄在卷可稽。是上
    開行動電話均為被告所有，供其為本案犯罪所用之物，應依
    毒品危害防制條例第19條第1項規定，分別於被告所為附表
    一編號1、2所示販賣第二級毒品犯行之罪刑項下宣告沒收；
    及依刑法第38條第2項前段規定，於被告所為附表二所示轉
    讓禁藥犯行之罪刑項下併予宣告沒收。另被告係以其父親胡
    昭閔所有之iPhone行動電話（使用門號0000000000號SIM卡
    ），與證人楊祖浩、劉育倫、趙柏舜聯繫附表一編號3至7所
    示販賣第二級毒品事宜等情，業據被告於本院準備程序時供
    述在卷（見110訴1484卷第67頁、本院110訴1916卷第54頁）
    ，該行動電話為被告本案販賣第二級毒品所用之物，雖未扣
    案，仍應依毒品危害防制條例第19條第1項，並參酌刑法第3
    8條第4項之規定，不問屬於犯罪行為人與否，於被告所為附
    表一編號3至7所示販賣第二級毒品犯行之罪刑項下，均併予
    宣告沒收，且於全部或一部不能沒收或不宜執行沒收時，追
    徵其價額。　
二、扣案如附表三編號5、7，及附表四編號2、8所示之夾鏈袋、
    電子磅秤等物，係被告所有，供其秤量分裝甲基安非他命，
    以利販賣或轉讓他人所用之物，業據被告於本院審理時供述
    在卷（見本院109訴2922卷第185至186頁），足認上開扣案
    物品係供販賣或轉讓毒品、預備販賣或轉讓毒品所用之物。
    就上開附表三編號5、7所示之夾鏈袋1包、電子磅秤1台，應
    依毒品危害防制條例第19條第1項規定，於被告所為附表一
    編號1所示販賣第二級毒品犯行之罪刑項下宣告沒收；就上
    開附表四編號2、8所示之夾鏈袋2包、電子磅秤1台，應依毒
    品危害防制條例第19條第1項規定，於被告所為附表一編號2
    所示販賣第二級毒品犯行之罪刑項下宣告沒收，及依刑法第
    38條第2項前段規定，於被告所為附表二所示轉讓禁藥犯行
    之罪刑項下併予宣告沒收。
三、被告就附表一編號1、3、5至7所示販賣第二級毒品犯行，分
    取得如附表一編號1、3、5至7「交易數量及金額」欄所示之
    價金，皆為其所有之犯罪所得，並未扣案，爰依刑法第38條
    之1第1項前段、第3項之規定，各於被告所犯如附表一編號1
    至3、5至7所示販賣第二級毒品犯行之罪刑項下，宣告沒收
    ，並於全部或一部不能沒收或不宜執行沒收時，追徵其價額
    。至被告就附表一編號2、4所示販賣第二級毒品犯行，尚未
    收取之價款部分，無繼續保有犯罪所得之虞，自無對之諭知
    沒收之餘地。　　　　　　　
四、扣案如附表三編號1至4、6所示之物、附表四編號1、3、4、
    5、7所示之物，均為被告施用毒品所用或施用毒品所剩餘之
    物，業據被告於本院審理時供述明確（見本院109訴2922卷
    第185至186頁），應由檢察官另為適法之處置，爰不於本案
    為沒收之諭知。
五、末按關於毒品危害防制條例第19條第2項規定「犯第四條之
    罪所使用之水、陸、空交通工具，沒收之。」依92年7月9日
    修正本條例之立法說明：「第三項（105年6月22日修為第2
    項）所定應沒收之水、陸、空交通工具，依據實務上向來之
    見解，係指專供犯第4條之罪所使用之交通工具並無疑義，
    故本項不需再予修正。」故依本項規定沒收之交通工具，以
    專供犯第4 條之罪所使用者為限，且屬於犯罪行為人者，始
    得沒收。而所謂「專供」犯第4條之罪，係指該水、陸、空
    交通工具之使用與行為人犯第4條之罪有直接關連性，並依
    社會通念具有促使該次犯罪實現該構成要件者而言，若僅是
    前往犯罪現場之交通工具，即不屬之。且此項規定，屬刑法
    第38條第2項但書所指之特別規定，故就供該條例第4條犯罪
    之交通工具沒收，自無再行適用刑法第38條第2項前段沒收
    之餘地（最高法院109年度台上字第801號判決意旨參照）。
    查車牌號碼000-0000號普通重型機車（登記車主：林玉春）
    為被告之母親林玉春所有，平時由被告使用一節，業據被告
    於本院準備程序時供述在卷（見本院110訴1916卷第55頁）
    ，並有公路監理電子閘門列印資料在卷可稽（見110偵29661
    卷第145頁），且被告騎乘上開機車前往附表一編號4、5、7
    所示之交易地點，販賣第二級毒品甲基安非他命予證人楊祖
    浩、劉育倫及趙柏舜等人之交易數量，均係可隨身攜帶之數
    量，應認被告僅係以上開機車作為前往交易地點之代步工具
    ，並非「專供」犯毒品危害防制條例第4條之罪所使用，依
    前揭最高法院決議意旨，尚非所謂犯毒品危害防制條例第4
    條之罪所使用之交通工具，即無依同條例第19條第2 項諭知
    沒收之餘地，爰不予宣告沒收，附此說明。
據上論斷，應依刑事訴訟法第299條第1項前段，判決如主文。
本案經檢察官黃勝裕提起公訴及追加起訴，檢察官乙○○到庭執行
職務。
中　　華　　民　　國　　110 　年　　12　　月　　 8　　日
                  刑事第十七庭  審判長法  官  李宜璇
　　　　　　　　　                    法  官  吳欣哲
　　　　　　　　　                    法  官  孫藝娜
以上正本證明與原本無異。
如不服本判決應於收受判決後20日內向本院提出上訴書狀，並應
敘述具體理由；其未敘述上訴理由者，應於上訴期間屆滿後20日
內向本院補提理由書（均須按他造當事人之人數附繕本）「切勿
逕送上級法院」。
                                      書記官  譚鈺陵
中　　華　　民　　國　　110 　年　　12　　月　　 8　　日
附錄本案論罪科刑法條全文：
修正前毒品危害防制條例第4條第2項
製造、運輸、販賣第二級毒品者，處無期徒刑或七年以上有期徒
刑，得併科新臺幣一千萬元以下罰金。
毒品危害防制條例第4條第2項
製造、運輸、販賣第二級毒品者，處無期徒刑或10年以上有期徒
刑，得併科新臺幣1500萬元以下罰金。
藥事法第83條第1項
明知為偽藥或禁藥，而販賣、供應、調劑、運送、寄藏、牙保、
轉讓或意圖販賣而陳列者，處7年以下有期徒刑，得併科新臺幣5
000萬元以下罰金。

附表一（金額：新臺幣）：
編號 交易對象 交易時間 交易地點 交易數量及金額 交易方式 宣告刑及沒收  1  張兆銓 109年5月8日5時20分許 臺中市○區○○○路0段000號3樓之6（張兆銓之住處） 不詳/500元 甲○○以其所有iPhone行動電話（使用門號0000000000號SIM卡）連結網路，透過交友軟體GRINDR與張兆銓聯繫後，甲○○前往張兆銓左列住處附近之藥局，再由張兆銓帶同甲○○前往左揭地點，於左揭時間，由甲○○交付內有數量不詳之第二級毒品甲基安非他命之玻璃球1個予張兆銓，並向張兆銓收取500元。 甲○○犯販賣第二級毒品罪，處有期徒刑參年陸月。扣案如附表三編號5、7、8所示之物均沒收。未扣案之犯罪所得新臺幣伍佰元沒收，於全部或一部不能沒收或不宜執行沒收時，追徵其價額。  2 游翔仲 109年9月20日2時35分許 臺中市○區○○○路0段00巷00號6樓602室（游翔仲之租屋處） 1公克/2000元 甲○○以其所有iPhone行動電話（使用門號0000000000號SIM卡）連結網路，透過交友軟體GRINDR及通訊軟體LINE與游翔仲聯繫，2人於左列時間、地點見面後，甲○○以左列金額，販賣並交付左列數量之甲基安非他命予游翔仲，因游翔仲表示沒有現金，甲○○同意先暫予賒欠，並提供台中商業銀行帳戶帳號予游翔仲匯款，而游翔仲雖允諾俟經濟寬裕後再行付款，然迄未支付。 甲○○犯販賣第二級毒品罪，處有期徒刑伍年參月。扣案如附表四編號2、6、8所示之物均沒收。  3 楊祖浩 110年3月13日3時4分許 臺中市○區○○路000號（Bliss Home旅店） 1公克/3000元 甲○○以其持用iPhone行動電話（使用門號0000000000號SIM卡）連結網路，透過通訊軟體LINE與楊祖浩聯繫毒品交易事宜後，楊祖浩於左列時間，前往左列地點，與甲○○見面，甲○○當場交付左列數量之甲基安非他命予楊祖浩，楊祖浩則當場交付左列金額予甲○○。 甲○○犯販賣第二級毒品罪，處有期徒刑伍年伍月。未扣案之iPhone行動電話壹支（含門號0000000000號SIM卡壹張），及犯罪所得新臺幣參仟元均沒收，於全部或一部不能沒收或不宜執行沒收時，追徵其價額。  4 楊祖浩 110年3月16日2時5分許 臺中市北區 五權路352巷內 1公克/3000元 甲○○以其持用iPhone行動電話（使用門號0000000000號SIM卡）連結網路，透過通訊軟體LINE與楊祖浩聯繫毒品交易事宜後，楊祖浩於左列時間，前往左列地點，與甫與劉育倫完成毒品交易（附表一編號5部分）之甲○○見面，甲○○當場交付左列數量之甲基安非他命予楊祖浩，惟尚未向楊祖浩收取價金。 甲○○犯販賣第二級毒品罪，處有期徒刑伍年伍月。未扣案之iPhone行動電話壹支（含門號0000000000號SIM卡壹張）沒收，於全部或一部不能沒收或不宜執行沒收時，追徵其價額。  5 劉育倫 110年3月16日1時55分 台中市○區○○路000號(起訴書誤載為352號)即劉育倫租屋處之1樓樓梯間 不足1公克/1000元 甲○○以其持用iPhone行動電話（使用門號0000000000號SIM卡）連結網路，透過通訊軟體LINE與劉育倫聯繫毒品交易事宜後，甲○○騎乘車牌號碼000-0000號普通重型機車，於左列時間，前往左列地點，與劉育倫見面，並當場交付左列數量之甲基安非他命予劉育倫，劉育倫則當場交付左列金額予甲○○。 甲○○犯販賣第二級毒品罪，處有期徒刑伍年貳月。未扣案之iPhone行動電話壹支（含門號0000000000號SIM卡壹張），及犯罪所得新臺幣壹仟元均沒收，於全部或一部不能沒收或不宜執行沒收時，追徵其價額。  6 趙柏舜 110年6月14日18時47分許 臺中市○區○○路000號（家樂福超市臺中進化店）前人行道公車站牌 1公克/2500元 甲○○以其持用iPhone行動電話（使用門號0000000000號SIM卡）連結網路，透過交友軟體GRINDR及通訊軟體LINE與趙柏舜聯繫毒品交易事宜後，甲○○於左列時間，步行前往左列地點，與趙柏舜見面，並當場交付左列數量之甲基安非他命予趙柏舜，趙柏舜則當場交付左列金額予甲○○。 甲○○犯販賣第二級毒品罪，處有期徒刑伍年肆月。未扣案之iPhone行動電話壹支（含門號0000000000號SIM卡壹張），及犯罪所得新臺幣貳仟伍佰元均沒收，於全部或一部不能沒收或不宜執行沒收時，追徵其價額。  7 趙柏舜 110年6月14日23時50分許 臺中市○區○○路0段000號（全家便利商店臺中鑫華店）騎樓 3.75公克/7500元 甲○○以其持用iPhone行動電話（使用門號0000000000號SIM卡）連結網路，透過交友軟體GRINDR及通訊軟體LINE與趙柏舜聯繫毒品交易事宜後，甲○○騎乘車牌號碼000-0000號普通重型機車，於左列時間，前往左列地點，與趙柏舜見面，並當場交付左列數量之甲基安非他命予趙柏舜，趙柏舜則當場交付左列金額予甲○○。 甲○○犯販賣第二級毒品罪，處有期徒刑伍年柒月。未扣案之iPhone行動電話壹支（含門號0000000000號SIM卡壹張），及犯罪所得新臺幣柒仟伍佰元均沒收，於全部或一部不能沒收或不宜執行沒收時，追徵其價額。 
附表二：
編號 轉讓對象 轉讓時間 轉讓地點 轉讓方式 宣告刑及沒收  1 游翔仲 109年9月19日9時26分許 臺中市○區○○○路0段00巷00號6樓602室（游翔仲之租屋處） 甲○○以其所有iPhone行動電話（使用門號0000000000號SIM卡）連結網路，透過交友軟體GRINDR與游翔仲聯繫，2人相約於左列時間、地點見面後，先一同吃麥當勞早餐，嗣甲○○將少許之第二級毒品即禁藥甲基安非他命，無償轉讓予游翔仲施用。 甲○○犯藥事法第八十三條第一項之轉讓禁藥罪，處有期徒刑參月。扣案如附表四編號2、6、8所示之物均沒收。 
附表三：
編號 扣案物品 單位及數量 備    註 1 第二級毒品甲基安非他命 1包（含袋重0.51公克、檢前淨重0.0390公克、驗餘淨重0.0338公克 ） 從吸食器、玻璃球、注射針筒、削尖吸管刮勺、殘渣袋內刮出。 2 吸食器（含玻璃球及鼻管） 2組  3 注射針筒 4支  4 削尖吸管刮勺 5支  5 夾鏈袋（內有數個） 1包  6 殘渣袋 6個  7 電子磅秤 1台  8 iPhone行動電話（IMEI：000000000000000、含門號0000000000號SIM卡1張） 1支  
附表四： 
編號 扣案物品 單位及數量 備    註 1 吸食器（含玻璃球及鼻管） 1組  2 電子磅秤 1台  3 玻璃球 2個  4 第二級毒品甲基安非他命 1包（含袋重0.63公克、驗前淨重0.4703公克、驗餘淨重0.4669公克）  5 含第二級毒品安非他命、甲基安非他命、N,N-二甲基安非他命成分之褐色晶體（起訴書誤載為甲基安非他命） 1包（含袋重0.35公克、驗前淨重0.0438公克、驗餘淨重0.0391公克） 從玻璃球內所刮出之結晶體。 6 iPhone行動電話（IMEI：000000000000000、含門號0000000000號SIM卡1張） 1支  7 殘渣袋 5個  8 夾鏈袋（內有數個） 2包